臺灣高等法院臺南分院刑事裁定
109年度聲再字第108號
聲  請  人
即受判決人  黄榮豪




上列聲請人因毀棄損壞等案件，對於本院109年度上易字第279號
中華民國109年10月21日確定判決（原審案號：臺灣嘉義地方法
院108年度易字第737號；起訴案號：臺灣嘉義地方檢察署108年
度偵字第7326號），聲請再審，本院裁定如下：
    主  文
再審之聲請駁回。
    理  由
一、聲請意旨略以：聲請人即受判決人黄榮豪因毀棄損壞等案件
    ，於民國109年10月21日經本院以109年度上易字第279號刑
    事判決，判處有期徒刑3月，如易科罰金，以新臺幣(下同)1
    ,000元折算1日確定（下稱原確定判決）。惟本案聲請人未
    經檢察官訊問即起訴聲請人，法院審理期間延宕1年有餘，
    且起訴書認定之時間與監視器錄影之時間有異；又本案係屬
    小案，竟有3名警員對聲請人輪番製作筆錄，筆錄內並記載
    聲請人有妨害自由之前科，經聲請人異議後始予刪除，警員
    並說明監視錄影照片有3幀，但聲請人僅看到1幀，又欲加之
    罪何患無詞，監視器錄影並未清楚看到系爭遭撕毀之支票，
    本案卷內之事證實無法證明聲請人涉犯刑法第304條之強制
    罪及同法第352條之毀損文書罪；另聲請人為息事寧人，主
    動聲請至嘉義市東區調解，並給付告訴人精神慰撫金15,000
    元，且分3期給付，故告訴人於108年5月23日在郵局提領款
    項之動作，不能做為告訴人借款與聲請人，及聲請人並因此
    交付系爭遭撕毀之支票作為擔保之證明，因系爭遭撕毀支票
    之票主陳郁卉業已到庭證稱其係於108年6月7日才將系爭遭
    撕毀之支票交與聲請人；承審法官不能以臆測及自由心證認
    定聲請人涉有上開犯行，系爭遭撕毀之支票係聲請人自己之
    債權，聲請人並非神經病當無把自己債權憑證撕毀之理；又
    原確定判決認聲請人係累犯，聲請人認應要在5年內犯同性
    質之犯罪方構成累犯，然聲請人涉犯之前案係酒後駕車之公
    共危險罪，與本案犯行不同，不能論以累犯；再者，系爭遭
    撕毀之支票理應在監視器錄影畫面顯示出來，但並未顯示出
    來此即為新事實，又聲請人認為本案其與告訴人均有責任，
    此即為新證據，爰依刑事訴訟法第420條第1項第6款聲請再
    審等語。
二、按聲請再審，應以再審書狀敘述理由，附具原判決之繕本及
    證據，提出於管轄法院為之，刑事訴訟法第429條定有明文
    。又同法第433條復規定：「法院認為聲請再審之程序違背
    規定者，應以裁定駁回之。但其不合法律上之程式可以補正
    者，應定期間先命補正。」，而所謂的「敘述理由」，係指
    具體表明符合法定再審事由之原因事實而言，所稱證據，係
    指足以證明再審事由存在之證據，倘僅泛言有法定再審事由
    ，而未敘明具體情形，或所述具體情形，顯與法定再審事由
    不相適合，或未提出足以證明再審事由存在之證據，均應認
    聲請再審之程序違背規定，以聲請不合法，依同法第433條
    規定裁定駁回（最高法院109年度台抗字第1223號裁定意旨
    參照）。又按有罪之判決確定後，因發現新事實或新證據，
    單獨或與先前之證據綜合判斷，足認受有罪判決之人應受無
    罪、免訴、免刑或輕於原判決所認罪名之判決者，為受判決
    人之利益，得聲請再審；上開新事實或新證據，指判決確定
    前已存在或成立而未及調查斟酌，及判決確定後始存在或成
    立之事實、證據，刑事訴訟法第420條第1項第6款、第3項定
    有明文。是判決確定前已存在或成立，經法院調查及斟酌之
    證據，即非該條規定之「新事實或新證據」（最高法院刑事
    裁定109年度台抗字第2111號裁定意旨參照）。再按刑事訴
    訟法第420條第1項第6款，所謂「輕於原判決所認罪名」，
    係指與原判決所認之罪名比較，其法定刑較輕之相異罪名而
    言，例如原認放火罪實係失火罪，原認殺尊親屬罪實係普通
    殺人罪，原認血親和姦罪實係通姦罪等是；至於同一罪名之
    有無加減刑罰原因，僅足以影響科刑之範圍，惟其罪質並無
    改變，即與罪名是否相異無關，自不得據為聲請再審之原因
    。從而自首、未遂犯、累犯、連續犯等刑之加減，即非本條
    款所指罪名之範圍（最高法院106年度台抗字第503、121號
    裁定意旨參照）。
三、經查：
㈠、本件原確定判決認定聲請人犯刑法第304條第1項之強制、同
    法第352條毀損文書等犯行，乃係依聲請人之供述、證人陳
    郁卉及證人即告訴人之證述、系爭遭撕毀之支票、退票理由
    單翻拍照片、路口監視器翻拍照片、嘉義縣番路鄉農會108
    年10月23日番信字第1080003350號函檢附陳郁卉支票帳戶開
    戶資料與交易明細、嘉義縣番路鄉農會108年12月16日番信
    字第1080004000號函、現場監視器錄影光碟、聲請人於原審
    所提出與告訴人間以Line通訊軟體對話內容翻拍照片、原審
    及該案本院勘驗現場監視錄影光碟所製作之勘驗筆錄及截圖
    照片，以及其餘原確定判決所引用之卷內證據為其論據，且
    對聲請人否認犯罪所辯，亦逐一指駁說明，對於證據之取捨
    、認定，已詳為審酌論述。其論斷皆為法院職權之適當行使
    ，且俱與卷證相符，亦無悖於經驗法則或論理法則之情事，
    有上開判決書在卷可按，並經本院調取上開刑事卷宗核閱無
    訛。
㈡、聲請意旨認系爭遭撕毀之支票理應在監視器錄影畫面顯示出
    來，但並未顯示出來此即為新事實，及認為本案其與告訴人
    均有責任，此即為新證據乙節(見本院卷第138頁)。惟查原
    確定判決依勘驗現場監視器錄影光碟之結果，並未認定自監
    視錄影畫面，即可認定聲請人伸手取走告訴人手上之物及聲
    請人雙手撕扯之物，即為系爭遭撕毀之支票，而僅認係某物
    品（見原確定判決第10頁)，核與聲請意旨上開所指並無相
    違，而原確定判決係以上開勘驗現場監視器錄影光碟之結果
    ，再綜合前揭告訴人之證述、Line通訊軟體對話內容翻拍照
    片等相關事證，而認定聲請人確有撕毀原由告訴人所持之系
    爭支票，並認聲請人犯本件之強制及毀損文書等犯行，是聲
    請意旨上開所指之新事實，係於判決確定前即已存在之事實
    ，且於審理中調查、辯論，經證據取捨後為評價，並非未及
    調查、斟酌之事實，是此項事實不具新規性，並非新事實甚
    明。又聲請意旨所指上開新證據，並非證據方法或證據資料
    ，僅為單純之辯詞，無從證明再審事由存在，顯非新證據。
    是聲請人此部分聲請再審程序顯屬違背規定，自不合法，應
    予駁回。
㈢、聲請意旨雖又主張原確定判決認聲請人係累犯，惟聲請人認
    應要在5年內犯同性質之犯罪方構成累犯，而聲請人涉犯之
    前案係酒後駕車之公共危險罪，與本案犯行不同，不能論以
    累犯云云。然原確定判決依刑法第47條第1項累犯之規定加
    重其刑，係就同一罪名之刑度加重，僅影響科刑範圍，而罪
    名、罪質均不變，是以適用前揭規定，並不因而影響其罪名
    ，依前揭說明，核與刑事訴訟法第420條第1項第6款「應受
    輕於原判決所認罪名之判決」要件不符，是聲請人此部分聲
    請再審，並無理由，應予駁回。至聲請意旨其他部分之主張
    ，核屬指摘原確定判決之採證、認事、用法有違背法令之處
    ，或僅係單純之辯解，然未具體敘明有何刑事訴訟法第420
    條、第421條之再審原因及具體事實，且經本院裁定其補正
    及通知其到場並聽取其意見後，聲請人仍未補正，其聲請再
    審程式即有欠缺，此部分聲請再審程序顯屬違背規定，自不
    合法，應予駁回。
四、綜上所述，聲請人前揭主張其不能論以累犯之再審原因，並
    無理由，應予駁回；其餘主張之再審理由，其聲請再審程序
    顯屬違背規定，並不合法，亦應予駁回。
五、據上論斷，應依刑事訴訟法第433條、第434條第1項裁定如
    主文。
中　　華　　民　　國　　110 　年　　1 　　月　　29　　日
                  刑事第四庭    審判長法　官  郭玫利
                                      法　官  曾子珍
                                      法　官  陳金虎
以上正本證明與原本無異。
不得抗告。
                                  　　書記官  蘇文儀　
中　　華　　民　　國　　110 　年　　1 　　月　　29　　日